最高法院刑事判決　　　　　　　　　 111年度台上字第4226號
上　訴　人　彭建馨



上列上訴人因違反洗錢防制法案件，不服臺灣高等法院中華民國
111年5月10日第二審更審判決（110年度上更一字第187號，起訴
案號：臺灣桃園地方檢察署107年度偵字第887號），提起上訴，
本院判決如下：
    主  文
上訴駁回。
    理  由
一、按刑事訴訟法第377 條規定，上訴於第三審法院，非以判決
    違背法令為理由，不得為之。是提起第三審上訴，應以原判
    決違背法令為理由，係屬法定要件。如果上訴理由書狀並未
    依據卷內訴訟資料，具體指摘原判決不適用何種法則或如何
    適用不當，或所指摘原判決違法情事，顯與法律規定得為第
    三審上訴理由之違法情形，不相適合時，均應認其上訴為違
    背法律上之程式，予以駁回。
二、本件上訴人彭建馨上訴意旨略以：
(一)門號0000000000號與0000000000號手機通訊軟體截圖20張係
    警方利用證人沈桓維之手機，以模稜兩可之話語，誘使其說
    出與本案無關之內容，都只是為了要沈桓維還錢之託詞，且
    截圖內容所討論內容均是針對沈桓維過去幫其當車手之情況
    ，和本案無關聯，應無證據能力，不能作為證據。
(二)原審未傳喚沈桓維到庭說明，僅以沈桓維於警詢、第一審之
    陳述有所歧異，第一審所陳述之語應係時日久遠，記憶混淆
    、錯誤，而採信沈桓維之警詢陳述，認沈桓維是轉手再轉手
    （非直接向被害人取拿）詐騙款項，應屬有誤。又原判決不
    採沈桓維之第一審陳述，係以其因詐騙案眾多，記憶混淆、
    錯誤為由，則其偵查中陳述知悉本案款項係詐騙之款項，自
    亦難免因其詐騙案件眾多致混淆而錯誤陳述。原判決認其偵
    查中之陳述，無任何混淆，誤認他案之可能，可以採信，其
    於原審之陳述不可採，採證上自有違法。
(三)原判決未認其與沈桓維一起參與詐欺犯行，僅係轉手年籍不
    詳成年紫衣男子所交付金錢，並未查明該紫衣男子，且無其
    他證據，僅以臆測認定紫衣男子為詐騙車手及所交付之款項
    為詐欺所得，不但調查未盡，且採證上亦有違誤。
三、惟查：原判決撤銷第一審關於上訴人部分之科刑判決，改判
    論處其共同犯洗錢防制法第14條第1 項之洗錢罪刑，已詳敘
    認定犯罪事實所憑證據及理由。並對如何認定：依上訴人偵
    查中所為其確定本件新臺幣（下同）71萬8,000 元是詐騙款
    項之陳述、沈桓維第一審之陳述、證人施建榮偵查之陳述及
    上開通訊軟體LINE對話，足認上訴人知悉詐欺犯罪所得，指
    示沈桓維負責收水（收取款項）工作，配合（詐欺）機房，
    以便將該贓款上繳；依上訴人偵查中所為其知悉洗錢款項係
    屬詐欺所得贓款、沈桓維是「轉手再轉手」（非直接向被害
    人取拿）詐騙款項等陳述、沈桓維警詢之陳述，及其他相關
    證據，即使未能查悉被害人及詐騙情節，仍可認本件轉手洗
    錢之款項係屬詐欺所得性質；沈桓維於警詢所為「轉手再轉
    手」詐騙款項之陳述，可採信，其在第一審翻異改稱係直接
    向被害人（某老婦人）收取款項之陳述，不可採；上訴人偵
    查中所為知悉上開71萬8,000 元是詐騙款項之陳述，可以採
    信，在原審中否認知悉上開款項是詐騙款項之陳述，不可採
    ；其對上開詐騙款項之金流收繳過程，藉由輾轉私下現金交
    付方式，避免採用一般金融或財貨交易活動，製造金流斷點
    而使該等款項不易遭檢警追查，目的顯在掩飾、隱匿該等款
    項作為特定犯罪所得財物之來源、去向及所在之結果，核係
    屬洗錢防制法第2條第2款之洗錢行為，應成立同法第14條第
    1 項之洗錢犯行；其否認犯罪之辯解，不可採；皆依卷內資
    料詳加指駁及說明。
四、詰問權之行使，屬被告之自由，倘被告於審判中捨棄詰問權
    ，自無不當剝奪其詰問權行使可言。又刑事訴訟法所稱依法
    應於審判期日調查之證據，係指與待證事實有重要關係，在
    客觀上顯有調查必要性之證據而言，其範圍並非漫無限制，
    必其證據與判斷待證事實之有無，具有關聯性，得據以推翻
    原判決所確認之事實，而為不同之認定，若僅枝節性問題，
    或所證明之事項已臻明確，或就同一證據再度聲請調查，自
    均欠缺其調查之必要性，未為無益之調查，無違法可言。原
    判決依卷內證據資料，已敘明上訴人有本件洗錢犯行之論證
    ，又稽之原審準備程序、審判程序筆錄之記載，上訴人於辯
    論終結前，均未聲請詰問沈桓維，審判長於調查證據完畢時
    ，詢以「尚有無證據請求調查？」僅答稱：「希望可以查沈
    桓維是在哪裡跟我朋友拿這筆錢，調當地的監視器」等語，
    並未聲請傳喚沈桓維。原審以事證已臻明確，未再傳喚已於
    第一審到庭接受詰問之沈桓維為無益之調查，不生違法問題
    。上訴人於上訴本院，始爭執原審未傳喚沈桓維到庭說明，
    逕採其於警詢中之陳述，執以指摘原判決違法，顯非適法上
    訴第三審之理由。
五、原判決就所引用門號0000000000號與0000000000號手機通訊
    軟體截圖20張（上訴人使用沈桓維女友暱稱「綾兒寶貝」手
    機與沈桓維間通聯）如何有證據能力，已說明其認定之理由
    甚詳。於原審準備程序、審判程序中，經法官、審判長提示
    該通訊軟體截圖20張（筆錄記載為「刑案現場照片」），上
    訴人答以：「沒有意見」，或未為截圖內容如何不能作為證
    明依據之陳述。原判決以之為部分論罪依據，並無不合。
六、上訴意旨置原判決之論敘於不顧，對原審採證認事之職權行
    使，任意指摘，或單純為事實爭執，或就原判決已說明、不
    影響於判決結果之枝節事項為爭辯，與首述法定上訴要件不
    符。本件上訴違背法律上之程式，應予駁回。
據上論結，應依刑事訴訟法第395條前段，判決如主文。
中    華    民    國    111   年    10    月    5     日
                  刑事第六庭審判長法  官  李  英  勇  
                                  法  官  鄧  振  球  
                                  法  官  楊  智  勝  
                                  法  官  邱  忠  義  
                                  法  官  洪  兆  隆  
本件正本證明與原本無異
                                  書記官
中    華    民    國    111   年    10    月    6     日